【裁判字號】    89,上易,2182
【裁判日期】    890522
【裁判案由】    傷害
【裁判全文】
臺灣高等法院刑事判決                          八十九年度上易字第二一八二號
    上  訴  人  臺灣台北地方法院檢察署檢察官
    被      告  乙○○
右列上訴人因被告傷害案件，不服台灣台北地方法院八十九年度易字第一０六二號，
中華民國八十九年五月二十二日第一審判決（起訴案號：臺灣台北地方法院檢察署檢
察官八十九年度偵字第二六三二號）提起上訴，本院判決如左：
    主    文
原判決撤銷，發回台灣台北地方法院。
    理    由
一、公訴意旨略稱：乙○○係台北市○○區○○路一二五巷三十一號台北市立新和國
    小老師，於民國（下同）八十八年十一月三十日下午第一節課時，因學生吵鬧，
    乃處罰包括曾鈺雯在內之全班同學起立唸書，曾鈺雯因腳不小心伸出桌椅外而遭
    巡行之乙○○踩到，曾鈺雯深覺疼痛乃彎下腰來，乙○○以為曾鈺雯係故意蹲下
    表示不服，乃出手打曾鈺雯耳光及頭部、屁股，並進而將曾鈺雯推倒在地，用腳
    猛踢曾鈺雯，致曾鈺雯受有左遠端尺骨骨折合併遠端橈尺骨關節脫臼之傷害，因
    認被告乙○○涉有傷害罪嫌，並應依刑法第一百三十四條規定加重其刑等語。
二、原判決則以：按告訴乃論之罪，告訴人於第一審辯論終結前得撤回其告訴；又告
    訴或請求乃論之罪，未經告訴、請求或其告訴、請求經撤回或已逾告訴期間者，
    應諭知不受理之判決，刑事訴訟法第二百三十八條第一項、第三百零三條第三款
    定有明文。本件告訴人曾鈺雯之母甲○○告訴被告傷害案件，起訴書認係犯刑法
    第二百七十七條之罪，依同法第二百八十七條前段規定，須告訴乃論，茲據告訴
    人曾鈺雯之母甲○○撤回其告訴在案，爰不經言詞辯論，逕為被告不受理之判決
    ，固非無見。
三、惟按依刑法分則規定所為之加重，係屬法定本刑之加重，與依刑法總則規定所為
    之加重，係屬宣告刑之加重，迴然有異；故犯刑法第二百七十七條第一項之傷害
    ，經適用刑法第一百三十四條規定加重其刑至二分之一者，因其法定本刑加重之
    結果，其最重本刑已逾三年以上有期徒刑（最高法院五十七年台上字第三四一四
    號判例參照），依刑法第二百八十七條但書規定，毋須告訴乃論，告訴人自不得
    在第一審程序結終前撤回其告訴。經查本件被告乙○○被訴公務員假借職務上之
    權利、機會或方法，傷害被害人曾鈺雯案件，係犯刑法第二百七十七條第一項之
    傷害罪，並應依刑法第一百三十四條規定加重其刑，其所犯之罪，依刑法第二百
    八十七條但書規定，自屬非告訴乃論之罪，豈原審竟誤認被告所犯之罪，仍屬告
    訴乃論之罪，並認該罪已經告訴人於原審撤回其告訴在案，爰不經言詞辯論，而
    逕被告公訴不受理之諭知，依法自有違誤，檢察官上訴意旨執此指摘原判決失當
    ，為有理由，應由本院將原審判決予以撤銷，惟因原審係諭知公訴不受理之判決
    ，爰不經言詞論，發回原審法院期另為適法之裁判。
四、據上論斷，應依刑事訴訟法第三百六十九條第一項但書、第三百六十四條、第三
    百七十二條，判決如主文。
中    華    民    國     八十九     年       六       月     二十二     日
                             臺灣高等法院刑事第十六庭
                                 審判長法  官  許  增  男
                                       法  官  蔡  彩  貞
                                       法  官  黃  鴻  昌
右正本證明與原本無異。
如不服本判決應於收受送達後十日內向本院提出上訴書狀，其未敘述上訴之理由者並
得於提起上訴後十日內向本院補提理由書（均須按他造當事人之人數附繕本）。
                                      書記官  黃  千  鶴
中    華    民    國     八十九     年       六       月     二十六     日


司法院資訊處製作；財團法人民間司法改革基金會備份。
